

Alana Pires Dale

Endereço para acessar este CV: http://lattes.cnpq.br/2750056241576417

ID Lattes: 2750056241576417

Última atualização do currículo em 26/08/2022

Licenciatura em Educação Física pela Universidade Federal dos Vales do Jequitinhonha e Mucuri (UFVJM). Bacharelado em Educação Física pelo Centro Universitário Claretiano. Mestrado em Saúde Coletiva pela Faculdade de Medicina de Botucatu, Universidade Estadual Paulista (UNESP). Doutora em Educação pela Universidade Federal de Minas Gerais. Pesquisas nas áreas de Saúde e Trabalho. Integrante do grupo de estudos de Ergologia do Trabalho da FAE/UFMG. Membro da Sociedade Internacional de Ergologia. Membro do corpo editorial da revista Trabalho e Educação da UFMG. (Texto informado pelo autor)

Identificação

Nome

Nome em citações bibliográficas

Lattes iD

Alana Pires Dale

DALE, A. P.; DALE, ALANA PIRES; DALE, ALANA

http://lattes.cnpq.br/2750056241576417

Endereço

Formação acadêmica/titulação

2018 - 2022 Doutorado em Educação (Conceito CAPES 7).

Universidade Federal de Minas Gerais, UFMG, Brasil.

Título: Estratégias de enfrentamento utilizadas por trabalhadores da indústria têxtil frente

ao trabalho repetitivo, Ano de obtenção: 2022.

Orientador: Daisy Moreira Cunha.

Bolsista do(a): Coordenação de Aperfeiçoamento de Pessoal de Nível Superior, CAPES,

Brasil

2013 - 2015 Mestrado em Saúde Coletiva (Conceito CAPES 3).

Universidade Estadual Paulista Júlio de Mesquita Filho, UNESP, Brasil.

Título: Significados do corpo no trabalho em sujeitos com diagnóstico de LER, Ano de

Obtenção: 2015.

Orientador: Maria Dionísia do Amaral Dias.

2017 - 2018 Graduação em Bacharel em Educação Física.

Claretiano, CLARETIANO, Brasil.

2008 - 2012 Graduação em Educação Física.

Universidade Federal dos Vales do Jequitinhonha e Mucuri - Campus JK, UFVJM, Brasil. Título: A PERCEPÇÃO DOS ALUNOS EGRESSOS DA UNIVERSIDADE FEDERAL DOS VALES DO JEQUITINHONHA E MUCURI EM RELAÇÃO À PROPOSTA DO PROJETO POLÍTICO

PEDAGÓGICO DO CURSO DE EDUCAÇÃO FÍSICA.

Orientador: Priscila Regina Lopes.

Formação Complementar

2018 - 2018

Torriação Complement	Lai
2022 - 2022	Para que serve a análise ergonômica do trabalho. (Carga horária: 20h).
	Escola Nacional de Administração Pública, ENAP, Brasil.
2021 - 2021	Ergonomia da Atividade Aplicada. (Carga horária: 48h).
	Serviço Nacional de Aprendizagem Comercial ? SP, Senac Registro, Brasil.
2019 - 2019	MINICURSO II: HISTOIRES DE VIE, NARRATION ET SAVOIRS EXPÉRIENTIELS (HISTO.
	(Carga horária: 12h).
	Universidade Federal de Minas Gerais, UFMG, Brasil.
2019 - 2019	Les savoirs au travail: aspects théoriques et méthodologiques. (Carga horária: 8h).
	Centro Federal de Educação Tecnológica de Minas Gerais, CEFET/MG, Brasil.

	Redefinir a economia e revisitar o trabalho. (Carga horária: 6h).
	Universidade Federal de Minas Gerais, UFMG, Brasil.
2013 - 2013	Curso de Oratória: como falar bem em público. (Carga horária: 7h).
	Universidade Estadual Paulista Júlio de Mesquita Filho, UNESP, Brasil.
2012 - 2012	Judô para Pessoas com Deficiência. (Carga horária: 3h).
	Universidade Federal dos Vales do Jequitinhonha e Mucuri - Campus JK, UFVJM, Brasil.
2012 - 2012	Bocha Paralímpica. (Carga horária: 3h).
	Universidade Federal dos Vales do Jequitinhonha e Mucuri - Campus JK, UFVJM, Brasil.
2011 - 2011	Atividades Circenses. (Carga horária: 4h).
	Universidade Federal dos Vales do Jequitinhonha e Mucuri - Campus JK, UFVJM, Brasil.
2011 - 2011	Educação Física e relações interdisciplinares na e. (Carga horária: 4h).
	Universidade Federal de São João Del-Rei, UFSJ, Brasil.
2011 - 2011	Capoeira na Escola. (Carga horária: 4h).
	Universidade Federal dos Vales do Jequitinhonha e Mucuri - Campus JK, UFVJM, Brasil.
2011 - 2011	Jogos, Brinquedos e Brincadeiras. (Carga horária: 8h).
	Universidade Federal dos Vales do Jequitinhonha e Mucuri - Campus JK, UFVJM, Brasil.
2010 - 2010	Extensão universitária em Corrida Rústica 5 anos UFVJM. (Carga horária: 10h).
	Universidade Federal dos Vales do Jequitinhonha e Mucuri - Campus JK, UFVJM, Brasil.
2010 - 2010	Extensão universitária em IV Mostra de Ginástica Geral da UFVJM. (Carga horária: 20h).
	Universidade Federal dos Vales do Jequitinhonha e Mucuri - Campus JK, UFVJM, Brasil.
2010 - 2010	Rope Skipping. (Carga horária: 6h).
	Universidade Federal dos Vales do Jequitinhonha e Mucuri - Campus JK, UFVJM, Brasil.
2010 - 2010	Capacitação em Lazer e Recreação. (Carga horária: 8h).
	Universidade Federal dos Vales do Jequitinhonha e Mucuri - Campus JK, UFVJM, Brasil.
2010 - 2010	Drums Alive. (Carga horária: 3h).
	Universidade Estadual de Campinas, UNICAMP, Brasil.
2010 - 2010	Air Track. (Carga horária: 3h).
	Universidade Estadual de Campinas, UNICAMP, Brasil.
2010 - 2010	Formação de grupos de Ginástica Geral na Universid. (Carga horária: 3h).
	Universidade Estadual de Campinas, UNICAMP, Brasil.
2009 - 2009	Lutas na escola. (Carga horária: 4h).
	Universidade Federal dos Vales do Jequitinhonha e Mucuri - Campus JK, UFVJM, Brasil.
2009 - 2009	Preparação Física nos Esportes Coletivos. (Carga horária: 40h).
	Universidade do Vale do Sapucaí, UNIVÁS, Brasil.
2009 - 2009	Treinamento personalizado. (Carga horária: 4h).
	Universidade Federal dos Vales do Jequitinhonha e Mucuri - Campus JK, UFVJM, Brasil.
2008 - 2008	O jogo: Perspectiva Lúdicas e Educacionais e Metod. (Carga horária: 8h).

Atuação Profissional

Universidade Federal dos Vales do Jequitinhonha e Mucuri - Campus JK, UFVJM, Brasil.

Vínculo institucional

2011 - 2012 Vínculo: Celetista formal, Enquadramento Funcional: Estagiária (PIBID), Carga horária: 20

Vínculo institucional

2009 - 2011 Vínculo: Celetista formal, Enquadramento Funcional: Integrante PIBEX

Outras informaçõesBolsista PIBEX, carga horário de 120 horas

Universidade Estadual Paulista Júlio de Mesquita Filho, UNESP, Brasil.

Vínculo institucional

2013 - Atual Vínculo: Integrante do grupo de estudos, Enquadramento Funcional: Pesquisa e

Desenvolvimento

Outras informações Participação dos encontros quinzenais do Grupo de Pesquisa Trabalho e Saúde , no período

de Abril de 2013 a Junho de 2015.

Universidade Federal de Minas Gerais, UFMG, Brasil.

Vínculo institucional

2019 - Atual Vínculo: Bolsista, Enquadramento Funcional: Bolsista CAPES, Carga horária: 40, Regime:

Dedicação exclusiva.

Projetos de extensão

Universidade Federal dos Vales do Jequitinhonha e Mucuri - Campus JK, UFVJM, Brasil.

Descrição: O objetivo deste projeto foi desenvolver estratégias de intervenção junto aos professores de uma escola da rede pública municipal de Diamantina que tinham algum tipo de sofrimento ou adoecimento ocupacional, de modo a minimizar os impactos do trabalho na saúde. Após recolhimento de dados no departamento de recursos humanos da prefeitura, a escola com maior índice de afastamentos foi procurada para apresentação do projeto. Um questionário foi aplicado aos professores e a partir dos resultados obtidos, oficinas foram elaboradas e aplicadas. Alguns dos resultados encontrados foram que 48,9% dos docentes de Diamantina solicitaram afastamentos nos anos de 2008 e 2009. Dentre os professores participantes das oficinas 39,96% relataram ter algum problema de saúde e 35,7% pediram afastamento em 2009. As oficinas foram organizadas a partir dos resultados do questionário, que também avaliou nível de satisfação dos docentes em relação ao trabalho, bem como as condições objetivas e subjetivas para a realização do mesmo. Durante as oficinas, que foram realizadas quinzenalmente (em geral), por três semestres, durante a jornada de trabalho dos professores percebeu-se que estes necessitavam de espaços para discutir suas dificuldades na prática profissional, para que assim pudessem encontrar de forma coletiva soluções de alguns problemas, como falta de espaço físico adequado, imposição de trabalhos por parte dos superiores, ausência de voz ativa nas decisões da escola, entre outros, fatores esses que foram identificados pelos docentes como os causadores de certos sofrimentos e adoecimentos como depressão, estresse, angústia, enxaqueca, sendo esses motivos para o pedido de afastamento ocupacional. Além disso, foi propiciado aos professores momentos para terem major consciência corporal por meio de técnicas de relaxamento e alongamento, da qual percebemos como o corpo do professor é afetado, em regiões específicas, como, punho, ombro, pernas e coluna, locais estes os mais utilizados d.

Situação: Concluído; Natureza: Extensão. Alunos envolvidos: Graduação: (1).

Integrantes: Alana Pires Dale - Integrante / Flávia Gonçalves da Silva - Coordenador.

Membro de corpo editorial

2019 - Atual Periódico: TRABALHO & EDUCAÇÃO (UFMG)

Revisor de periódico

2019 - Atual Periódico: TRABALHO & EDUCAÇÃO (UFMG)

2021 - Atual Periódico: RETOS

Áreas de atuação

1.	Grande área: Ciências da Saúde / Área: Saúde Coletiva / Subárea: Saúde Pública.
2.	Grande área: Ciências Humanas / Área: Psicologia / Subárea: Psicologia do Trabalho e
	Organizacional/Especialidade: Fatores Humanos no Trabalho.

3. Grande área: Engenharias / Área: Engenharia de Produção / Subárea: Engenharia do Produto/Especialidade: Ergonomia.

Idiomas

InglêsCompreende Razoavelmente, Fala Pouco, Lê Razoavelmente, Escreve Pouco.EspanholCompreende Razoavelmente, Fala Pouco, Lê Razoavelmente, Escreve Pouco.

Produções

Produção bibliográfica

Artigos completos publicados em periódicos

Ordenar por

Ordem Cronológica

1. DALE, ALANA PIRES; DIAS, MARIA DIONÍSIA DO AMARAL . A `EXTRAVAGÂNCIA? DE TRABALHAR DOENTE: O CORPO NO TRABALHO EM INDIVÍDUOS COM DIAGNÓSTICO DE LER/DORT. TRABALHO, EDUCAÇÃO E SAÚDE (IMPRESSO), v. 16, p. 263-282, 2018.

Livros publicados/organizados ou edições

DALE, ALANA PIRES; DIAS, MARIA DIONÍSIA DO AMARAL . Significados Do Corpo No Trabalho Em Indivíduos Com Diagnóstico De LER. 01. ed. Novas Edições Acadêmicas 15880 Produtos, 2018. 104p .

Capítulos de livros publicados

DALE, A. P.; CUNHA, D. M. . ESTRATÉGIAS DE ENFRENTAMENTO UTILIZADA POR TRABALHADORES DE INDÚSTRIA TÊXTIL FRENTE AO TRABALHO REPETITIVO. In: Daniel L. S. Braga. (Org.). Pesquisas e Inovações em Ciências da Saúde e Biológicas: Produções Científicas Multidisciplinares no Século XXI. 1ed. Florianópolis: Instituto Scientia, 2022, v. 1, p. 1123-1137.

Trabalhos completos publicados em anais de congressos

- **DALE, A. P.**; CUNHA, D. M. . ESTRATÉGIAS DE ENFRENTAMENTO UTILIZADAS POR TRABALHADORES DA INDÚSTRIA TÊXTIL FRENTE AO TRABALHO REPETITIVO. In: XVII Encontro Nacional da ABET Crises e horizontes do trabalho a partir da periferia, 2021. Anais do Encontro Nacional da ABET: Crises e horizontes do trabalho a partir da periferia, 2021.
- **DALE, ALANA**; CUNHA, DAISY . Estratégias de enfrentamento utilizadas por trabalhadores de indústria têxtil frente ao trabalho repetitivo. In: Simpósio Internacional Trabalho, Relações de Trabalho, Educação e Identidade, 2020, Belo Horizonte. Anais VIII Simpósio Internacional Trabalho, Relações de Trabalho, Educação e Identidade, 2020.
- 3. DALE, ALANA; CUNHA, DAISY . ESTRATÉGIAS DE ENFRENTAMENTO UTILIZADAS POR TRABALHADORES DE INDÚSTRIA TÊXTIL FRENTE AO TRABALHO REPETITIVO. In: XXVII Colóqui Educação e Bem-Estar, 2020, Lisboa. EDUCAÇÃO E BEM-ESTAR. Lisboa: AFIRSE Portugal, 2020. p. 1-610.
- **DALE, A. P.**; CUNHA, D. M. . Estratégias de enfrentamento utilizadas por trabalhadores da indústria têxtil frente ao trabalho repetitivo. In: XVI Encontro Nacional da Associação Brasileira de Estudos do Trabalho, 2019, Salvador. Anais Eletrônicos, 2019.

Resumos expandidos publicados em anais de congressos

1. DALE, A. P.; CUNHA, D. M. . ESTRATÉGIAS DE ENFRENTAMENTO UTILIZADAS POR TRABALHADORES DE INDÚSTRIA TÊXTIL FRENTE AO TRABALHO REPETITIVO. In: XV Encontro de Pesquisa em Educação FAE UFMG, 2019, Belo Horizonte. Resumos, 2019.

Apresentações de Trabalho

- 1. DALE, A. P.. Educação Física e Psicologia em busca da saúde do trabalhador. 2014. (Apresentação de Trabalho/Congresso).
- **2. DALE, A. P..** O corpo no trabalho e o adoecimento do trabalhador: um estudo bibliográfico. 2013. (Apresentação de Trabalho/Outra).
- 3. **PALE, A. P.**; LOPES, P. . Projeto Político Pedagógico e a Formação de professores de Educação Física: o contexto da UFVJM. 2012. (Apresentação de Trabalho/Outra).
- 4. SILVA, F.G; DALE, A. P. . O TRABALHO DOCENTE E SUAS IMPLICAÇÕES PARA A SAÚDE DO PROFESSOR. 2011. (Apresentação de Trabalho/Congresso).
- **5. DALE, A. P.**; SILVA, F.G . Trabalho docente e suas implicações para a saúde do professor: proposta de intervenção. 2011. (Apresentação de Trabalho/Congresso).
- 6. SILVA, F.G; **DALE, A. P.** . Trabalho docente e suas implicações para a saúde do professor: proposta de intervenção. 2011. (Apresentação de Trabalho/Seminário).
- **7. DALE, A. P.**; SILVA, F.G. O trabalho docente e suas implicações para a saúde do professor: proposta de intervenção. 2011. (Apresentação de Trabalho/Outra).
- **8.** SILVA, F.G ; **DALE, A. P.** . O trabalho docente e suas implicações para a saúde do professor. 2011. (Apresentação de Trabalho/Outra).
- 9. Sárbara Ferreira; Melo; DALE, A. P.; Ferreira AJ; Almeida; Riul; Fabrício. Capacidade aeróbia de ratos Wistar nutridos versus desnutridos crônicos. 2010. (Apresentação de Trabalho/Outra).

Outras produções bibliográficas

1. DALE, ALANA PIRES. O risco do ?leve? 2020 (Autora da fotografia da capa da Revista SOCIÉTÉ INTERNATIONALE D? ERGOLOGIE).

Demais tipos de produção técnica

- 1. DALE, A. P. Editorial. 2019. (Editoração/Periódico).
- 2. DALE, A. P.. Autor da fotografia da capa da Revista Trabalho & Educação 28.1. 2019. (Capa de revista).
- 3. DALE, A. P.. Autor da fotografia da capa da Revista Trabalho & Educação 28.3. 2019. (Capa de revista).
- **4. DALE, A. P.**. Autor da fotografia da capa da Revista Trabalho & Educação 28.2. 2019. (Capa de revista).
- **5. DALE, A. P.**. Saúde do Professor. 2013. (Curso de curta duração ministrado/Outra).

Participação em eventos, congressos, exposições e feiras

- **1.** XVII Encontro Nacional da ABET. 2021. (Encontro).
- 2. XVII Encontro Nacional da ABET.Estratégias de enfrentamento utilizadas por trabalhadores da indústria têxtil frente ao trabalho repetitivo. 2021. (Encontro).
- **3.** 1º workshop online de ergonomia. 2020. (Outra).
- 4. VIII Simpósio Internacional de Trabalho, Relações de Trabalho, Educação e Identidade. 2020. (Simpósio).
- **5.** VIII Simpósio Internacional de Trabalho, Relações de Trabalho, Educação e Identidade.Estratégias de enfrentamento utilizadas por trabalhadores da indústria têxtil frente ao trabalho repetitivo. 2020. (Simpósio).
- **6.** XXVII Colóquio da AFIRSE Portugal "Educação e Bem-Estar". 2020. (Outra).
- **7.** XXVII Colóquio da AFIRSE Portugal "Educação e Bem-Estar". Estratégias de enfrentamento utilizadas por trabalhadores da indústria têxtil frente ao trabalho repetitivo. 2020. (Outra).
- **8.** 7º Seminário Educação e Formação Humana: desafios do tempo presente / II Simpósio Educação, Formação e Trabalho.Estratégias de enfrentamento utilizadas por trabalhadores da indústria têxtil frente ao trabalho repetitivo. 2019. (Seminário).
- **9.** Coaching Group voltado para alta performance. 2019. (Outra).
- **10.** XVI Encontro Nacional Associação brasileira de estudos do trabalho. Estratégias de enfrentamento utilizadas por trabalhadores da indústria têxtil frente ao trabalho repetitivo. 2019. (Encontro).
- 11. XVI Encontro Nacional Associação brasileira de estudos do trabalho. 2019. (Encontro).
- **12.** 4º Congresso da Sociedade Internacional de Ergologia. 2018. (Congresso).
- 4º Congresso da Sociedade Internacional de Ergologia. Estratégias de enfrentamento utilizadas por trabalhadores da indústria têxtil frente ao trabalho repetitivo. 2018. (Congresso).
- 14. VII Simpósio Internacional Trabalho, Relações de Trabalho, Educação e Identidade. 2018. (Simpósio).
- 15. XI ENCONTRO NACIONAL CLARETIANO DE INICIAÇÃO CIENTÍFICA. 2018. (Encontro).
- **16.** Simpósio de Treinamento de Força, Nutrição Esportiva e Fisiologia Endócrina. 2017. (Simpósio).
- 17. IV Oficina Análise dos condicionantes de saúde e situação do absenteísmo em professores da Educação Básica no Brasil Educatel. 2016. (Oficina).
- 18. Seminário Processo e Relações de Trabalho no Século XXI: comparação Europa (França)-Brasil. 2015. (Seminário).
- 19. 1º Seminário Internacional de Análise e Prevenção de Acidente do Trabalho. 2014. (Seminário).
- **20.** 41º Encontro presencial do Fórum de acidentes do Trabalho: Análise, Prevenção e Aspectos Associados. 2014. (Encontro).
- 21. I Oficina Psicosocial "Políticas Públicas de Assistência Social: Modelo Assistencial X Modelo Socioeducativo". 2014. (Oficina).
- **22.** IV Congresso Brasileiro Psicologia: Ciência e Profissão. 2014. (Congresso).
- 23. 35º Encontro Presencial do Fórum Acidentes do Trabalho: Análise, Prevenção e Aspectos Associados An. 2013. (Encontro).
- 24. 36º Encontro Presencial do Fórum Acidentes de Trabalho: Análise, Prevenção e Aspectos Associados. 2013. (Encontro).
- 25. 38º Encontro Presencial do Fórum Acidentes do Trabalho: Análise, Prevenção e Aspectos Associados. 2013. (Encontro).
- **26.** XI Encontro Regional ABRAPSO São Paulo. 2013. (Encontro).
- 27. XVII Encontro Nacional da ABRAPSO. 2013. (Encontro).
- **28.** Olhares: mostra de vídeos temáticos sobre futebol. 2012. (Outra).
- **29.** Semana de Integração: ensino, pesquisa e extensão.TRABALHO DOCENTE E SUAS IMPLICAÇÕES PARA A SAÚDE DO PROFESSOR: proposta de intervenção. 2012. (Outra).
- **30.** Semana de Integração: ensino, pesquisa e extensão. 2012. (Outra).
- **31.** Semana de Integração: ensino, pesquisa e extensão. A avaliação dos alunos egressos da Universidade Federal dos Vales do Jequitinhonha e Mucuri em relação à proposta do Projeto Político Pedagógico do curso de Educação Física. 2012. (Outra).
- **32.** VI Encontro de Educação Física da UFVJM. 2012. (Encontro).
- 33. II Encontro de Educação Física Escolar da UFSJ. Formação Pedagógica, Saberes e Experiências. 2011. (Encontro).
- **34.** II Seminário de Pesquisa e Prática Pedagógica da UFVJM. 2011. (Seminário).
- **35.** II Seminário do Grupo Oficinas do Jogo PIBID/CAPES. 2011. (Seminário).
- **36.** XVII Congresso Brasileiro de Ciências do Esporte e IV Congresso Internacional de Ciências do Esporte. 2011. (Congresso).
- **37.** 1º conferência municipal do esporte de Diamantina. 2010. (Outra).
- **38.** Curso de capacitação em lazer e recreação. 2010. (Outra).
- **39.** Palestra COMO PLANEJAR UMA CARREIRA DE SUCESSO. 2010. (Outra).
- **40.** Palestra CORPO E EDUCAÇÃO ESTÉTICA. 2010. (Outra).
- **41.** Seminário de Pesquisa e Prática Pedagógica. 2010. (Seminário).

Organização de eventos, congressos, exposições e feiras

- 1. DALE, A. P.. XI Encontro Regional ABRAPSO São Paulo. 2013. (Outro).
- 2. **DALE, A. P.**. Semana do Bebê. 2012. (Outro).
- 3. **** DALE, A. P.**; Outros . 90 segundos. 2012. (Outro).
- **4. DALE, A. P.**. VI Mostra de Ginástica Geral. 2011. (Festival).
- **5. DALE, A. P.**; Outros . Recreação e Lazer sobre Futebol de Campo. 2010. (Outro).

Educação e Popularização de C & T

Cursos de curta duração ministrados

1. DALE, A. P.. Saúde do Professor. 2013. (Curso de curta duração ministrado/Outra).

Página gerada pelo Sistema Currículo Lattes em 22/09/2022 às 13:24:26